# 关于同一控制下的企业合并，合并报表处理的问题

提问人：叨 2022 时间：2022-11-14 10:46:18
B公司发行股票购买C公司持有的D公司51%股权，B公司发行股票取得D公司51%股权后，C公司对B公司持股比例达到70%，交易完成后B公司需纳入C公司合并报表范围。B公司和C公司均为A公司控股子公司，该项交易属于同一控制下的企业合并。
问题： 1 、该项交易属于同一控制下的企业合并，对于C公司取得B公司70%股权，单体报表长期股权投资初始入账价值应按B公司在A公司合并层面的净资产*70%+商誉来计算；对B公司长投的初始入账价值与C公司对D公司长投的账面价值之间的差额确认资本公积，这样处理是否准确。
2 、因为C公司处置D公司股权后依然需纳入C公司的合并报表范围（C公司对D公司由直接控股变成间接控股），对于C公司期初合并层面是否只需将B公司期初资产、负债、利润表及现金流量表合并进来，C公司对B公司的期初合并抵销数是否应当与A公司对C公司期初合并抵消数一致（只是长投与权益的抵销用资本公积替代）；基于C公司对D公司由直接控股变成间接控股，C公司对D公司的期初合并数是否需要调整少数股东权益与归母权益。
3 、D公司合并期初到合并日产生的权益变动，在C公司合并层面，对于D公司少数股东权益部分是按间接控股比例计算还是直接控股比例计算？

回答人：chenyiwei
1 、对于C公司，个别报表层面可以如此处理。
2 、C公司以放弃在D中的部分权益为对价取得对B的控制权（70%），构成同一控制下合并。在合并报表中，将B的各项资产、负债、损益项目并入，并按照重组后的股权架构重新计算各期间内的少数股东损益和少数股东权益，差额调整资本公积。即C公司对D公司的期初合并数需要调整少数股东权益与归母权益。
3 、应将D和B看作一个整体，先对D、B进行小合并，再依据小合并后B的归母权益计算合并报表层面的少数股东权益和少数股东损益金额。

提问人：叨 2022 时间：2022-11-15 19:32:38
感谢陈老师，我想再确认下，年初A公司对B公司持股比例是54%，交易完成后C公司对B公司的持股比例达到70%，那么C公司期初合并层面应按70%的股权比例对应调整少数股东权益吧

回答人：chenyiwei
是。